【裁判字號】    97,裁,3741
【裁判日期】    970724
【裁判案由】    綜合所得稅
【裁判全文】
最  高  行  政  法  院  裁  定
                                      97年度裁字第3741號
再 審原 告  甲○○
再 審被 告  財政部臺北市國稅局
代  表  人  凌忠嫄
上列當事人間綜合所得稅事件，再審原告對於中華民國96年4月1
9日本院96年度判字第691號判決及94年7月21日臺北高等行政法
院93年度訴字第2201號判決，提起再審之訴，本院裁定如下：
    主  文
再審之訴駁回。
再審訴訟費用由再審原告負擔。
    理  由
一、按提起再審之訴，應依行政訴訟法第277條第1項第4款之規
    定表明再審理由，此為必須具備之程式。所謂表明再審理由
    ，必須指明確定判決有如何合於行政訴訟法第273條或第274
    條所定再審事由之具體情事，始為相當。倘僅泛言有再審事
    由而無具體情事者，尚難謂已合法表明再審理由。如未表明
    再審理由，法院無庸命其補正。
二、本件再審原告對原確定判決及原審判決提起再審之訴，其再
    審之起訴意旨略以：民國90年11月12日修訂公布公司法第23
    8條後，出售土地溢價收入不屬於資本公積而應係未分配盈
    餘，故不應適用財政部83年6月15日台財稅第831596449號函
    。再審被告課徵再審原告88年度綜合所得稅行為時，已修訂
    公布實施公司法第238條，依財政部83年6月1日台財稅第831
    593822號函，課稅時點為利用未分配盈餘轉增資股東會決議
    日，是新陸開發股份有限公司(下稱新陸公司)利用土地溢價
    收入（未分配盈餘）轉增資時即應課稅，以股東會議決議日
    （87年2月16日）為準，因此正確課稅時點應為87年度而非
    88年度，再審被告實質上已違背「依法行政」原則，並且未
    一視同仁對應課稅股東為課稅處分，違背憲法第7條維護租
    稅公平原則。惟原確定判決及原審判決仍採用無效之財政部
    83年6月15日台財稅第831596449號函釋，且認定課稅時點為
    減資發放現金給股東之年度（88年度），顯然違背憲法第19
    條「未能事實認定」，亦違反行政程序法第158條第1項、稅
    捐稽徵法第1條之1、90年11月12日修訂後之公司法第238條
    、行政院61年6月26日台財第6282號令、財政部61年8月2日
    台財稅第36510號令之精神。又法人與股東係屬不同之權利
    主體，再審原告係新陸公司之股東而非董事，持股比率甚微
    無法影響公司決策，是新陸公司故意規避賦稅之行為與再審
    原告無關，不得因此認定再審原告就漏報系爭營利所得有規
    避故意，亦不能以調查股東徐鏡明個人贈與稅之案件而對再
    審原告處以罰鍰云云。經核再審訴狀所表明之再審理由，業
    經再審原告在前訴訟程序時提出主張，並經原確定判決及原
    審判決論駁，再審原告仍執陳詞而為主張，而對於上開確定
    判決究有如何合於行政訴訟法第273條第1項第1款及第274條
    規定之具體情事，則未據敘明，其泛指原確定判決及原審判
    決有不適用法規之違法，難謂已合法表明再審事由，依前開
    說明，其再審之訴不合法，應予駁回。又查，財政部83年6
    月1日台財稅第831593822號函：「所得稅法第76條之1第1項
    規定，公司組織之營利事業，其未分配盈餘累積數超過已收
    資本額二分之一以上者，應於次一營業年度內，利用未分配
    盈餘辦理增資，該項增資時點之認定，應以公司股東會決議
    日為準。」係就公司增資時點之認定所為之函釋，此與公司
    發放股利仍應以發放日之年度計徵各股東當年度所得無涉，
    亦與本件形式上為減資而實際上係將公司出售土地之盈餘分
    配予各股東，即實質上屬於給付營利所得之情形不同。系爭
    營利所得之給付，自應以實際給付、轉帳給付或匯撥給付予
    各股東之年度為準，亦即應以股東所得實現之年度（88年）
    申報營利所得，附此指明。
三、據上論結，本件再審之訴為不合法。依行政訴訟法第278條
    第1項、第104條、民事訴訟法第95條、第78條，裁定如主文
    。
中    華    民    國    97    年    7     月    24    日
                    最高行政法院第五庭
                        審判長法官  劉  鑫  楨
                              法官  王  德  麟
                              法官  黃  淑  玲
                              法官  劉  介  中
                              法官  吳  慧  娟
以  上  正  本  證  明  與  原  本  無  異
中    華    民    國    97    年    7     月    24    日
                              書記官  王  史  民


司法院資訊處製作；財團法人民間司法改革基金會備份。
